臺灣板橋地方法院刑事判決　　　　　　　94年度訴緝字第73號
公　訴　人　臺灣板橋地方法院檢察署檢察官
被　　　告　乙○○
指定辯護人　本院公設辯護人丁○○
上列被告因殺人未遂等案件，經檢察官提起公訴（92年度偵字第
2575號），本院判決如下：
    主  文
乙○○未經許可，持有手槍，處有期徒刑伍年貳月，併科罰金新
臺幣拾伍萬元，罰金如易服勞役以新臺幣玖佰元即銀元佰元折
算壹日，制式手槍壹枝沒收；又以加害生命之事，恐嚇他人，致
生危害於安全，處有期徒刑伍月，制式手槍壹枝沒收。應執行有
期徒刑伍年伍月，併科罰金新臺幣拾伍萬元，罰金如易服勞役以
新臺幣玖佰元即銀元佰元折算壹日，制式手槍壹枝沒收。
    事  實
一、乙○○明知未經許可，不得擅自持有制式手槍及子彈，竟於
    民國91年6 月初某日，在臺北縣五股鄉某處，向不詳之人收
    受取得制式手槍1 枝及9mm 之制式子彈4 顆，先後藏置在臺
    北縣五股鄉陸光一村空屋及其住處持有之。
二、其後於91年10月間，因不滿新亞建設開發股份有限公司（下
    簡稱「新亞公司」）於承攬臺北縣五股鄉陸光一村改建工程
    時，強迫其搬遷一事，竟於91年10月15日上午11時10分許，
    攜持上開槍彈，騎乘向不知情之友人戊○○（所涉本件持有
    槍彈、殺人未遂及恐嚇等罪嫌部分，業經檢察官偵查終結另
    為不起訴處分確定在案）借騎之車號BEG-822 號重型機車，
    至臺北縣五股鄉○○路○ 段216 號新亞公司陸光一村改建工
    程工地，先在該工地事務所門外，朝事務所內天花板擊發2
    槍，造成該事務所門口落地窗玻璃破碎（此所涉毀損犯行，
    未據告訴），接續再至該事務所斜對面B 區工地門口，對空
    鳴槍擊發2 槍，以槍擊示警加害生命之事，恐嚇新亞公司，
    致生危害於新亞公司人員之安全，槍擊後旋即騎車逃離現場
    。嗣經警於現場採證蒐集得乙○○槍擊後遺留在現場之彈殼
    4 個及彈頭碎片1 塊，並循線於91年11月11日晚上9 時30分
    許，在臺北縣蘆洲市○○路609 號2 樓通知乙○○到案說明
    ，因而查獲上情。
三、案經臺北縣政府警察局蘆洲分局報請臺灣板橋地方法院檢察
    署檢察官偵查起訴。
    理  由
一、訊據被告乙○○固不否認有於上接時地持上開槍彈至新亞公
    司工地槍擊示警之事實，惟辯稱：本件係因戊○○、甲○○
    要與新亞公司談有關土地工程之事，而於案發前一晚戊○○
    打電話叫伊過去，先由甲○○騎車載伊去看現場，再返回戊○○住處，說要伊去新亞工地開槍，當晚戊○○先給伊新臺
    幣（下同）五千元，並將機車交給伊，約好隔天上午11時許
    ，在戊○○住處附近御史路52巷口，將槍交給伊，槍內已裝
    好子彈，伊拿到槍後，就去他們指定之新亞公司工地，先對
    辦公室天花板開二槍，再到工地對空開二槍，開完槍後，伊
    就騎車回到御史路，把槍、機車交還他們，然後伊就搭車南
    下，伊只是負責去開槍，詳情並不清楚，亦不知該槍是否是
    制式手槍云云。辯護人亦為被告辯護稱：本件雖查扣有制式
    子彈彈殼，但未查扣槍枝，又鑑定機關雖稱本件子彈，係由
    制式槍枝所擊發，然以制式槍管換裝至玩具手槍亦非無可能
    ，是並無積極證據足認被告明知且持有制式手槍云云。經查
    ：
    (一)被告係自91年6 月初某日起非法持有本件上開槍彈之情，
      業據被告於偵訊及本院92年8 月25日審理時供述明確（見
      92年度偵字第2575號偵查卷12頁反面、13頁、本院92年8
      月25日訊問筆錄3 頁、92年10月14日準備程序筆錄5 頁、
      同年11月13日準備程序筆錄9 頁、10頁），雖其後翻異前
      詞改辯上情而稱上開槍彈係戊○○於槍擊當日案發前交付
      給伊云云，然經本院訊據證人戊○○堅決否認有被告上開
      所辯之情（見本院94年8 月9 日審判筆錄10頁、11頁），
      另訊據證人甲○○亦證稱不知有被告所辯上情（見本院94
      年11月3 日審判筆錄），復無其他事證可資佐證，是被告
      其後改辯係戊○○交付其槍彈之情云云，尚不足認係屬實
      ，況上開槍彈縱係戊○○所交付而持有，被告仍犯有非法
      持有上開槍彈之行為，非可免責。至被告原供稱上開槍彈
      來源係其撿拾侵占所得云云，然槍彈為違禁物，焉能隨地
      可拾，是被告原供此情亦與社會一般常情不合，顯不足取
      ，是僅堪認其上開槍彈係向不詳之人收受取得而持有。又
      被告所持有之槍枝雖未扣案，惟其擊發後遺留現場之子彈
      彈殼4 顆，經送鑑定結果，均認係已擊發口徑9mm 之制式
      彈殼，且係由同一槍枝所擊發，此有內政部警政署刑事警
      察局91年10月28日刑鑑字第0910287605號槍彈鑑定書附於
      偵查卷可稽，其後且經該局函覆說明，上開彈殼經檢視彈
      殼射擊後狀態及撞針孔情形，研判為制式槍枝所擊發，此
      亦有該局94年7 月15日刑鑑字第0940097161號函附卷可按
      ，復經本院傳訊證人即上開槍彈鑑定承辦鑑識人員丙○○
      到庭證稱：本案子彈彈殼經以顯微鏡檢視結果，彈殼殼身
      表面上並無遺留明顯之彈室紋痕，且彈殼殼身並沒有凹凸
      之情形，然在一般的改造槍枝所擊發的制式彈殼上面，其
      彈殼殼身上面會有明顯的彈室紋痕，而且會有凹凸的情形
      ；其次，在本件彈殼擊發後，彈殼後部底火皿並無突出的
      情形，然在一般改造槍枝所擊發的彈殼，其底火皿會有突
      出的情形，以上比對之差異，係因在改造手槍的情形，改
      造之人並未在槍管彈室內做磨光，彈殼與彈室無法完全密
      合，所以當我們擊發制式子彈時，子彈強力爆發後，爆發
      的力道會將彈殼往外撐，跟槍管彈室做緊密結合，之後因
      為彈殼會產生退殼的情形，所以在退殼的同時會和原本彈
      室裡面沒有磨光的部分發生摩擦，而產生摩擦痕跡，這就
      是彈室紋痕，此外，在一般的改造槍枝，其改造方式都是
      由玩具槍將槍管車通，或換裝土造金屬槍管而成，因一般
      的玩具手槍其撞針孔本身會比制式槍枝的撞針孔大，所以
      改造槍枝擊發制式子彈時，子彈所產生的爆炸壓力，會將
      底火皿往後推，推到撞針孔裡面，於是產生底火皿明顯凸
      出的情形，而制式槍枝因為它的撞針與撞針孔是很小而且
      完全密合，所以擊發時底火皿不會跑到撞針孔裡面去，而
      產生凸出來的情形，因此依上所述，本件彈殼是由制式手
      槍擊發等語明確（見本院94年12月6 日審判筆錄），並提
      出本件彈殼與改造槍枝擊發子彈彈殼比對之照片4 張佐參
      ，是綜上堪認被告所持以槍擊之槍枝，應係槍管口徑9mm
      之制式手槍無訛。至被告所辯主觀上不知其所持槍枝是否
      制式槍枝云云，惟查被告前有共犯持槍盜匪案件，且從其
      於本件接續槍擊示警後迅速逃逸等情狀觀之，其甚為熟稔
      本件槍枝使用，故其上開所辯，應屬卸責之詞，不足採信
      。
    (二)其次有於上揭時地持上開槍彈至新亞公司工地接續朝天花
      板或朝空鳴槍威嚇示警之情，亦據被告於偵訊及本院初期
      審理時供認不諱，雖其後翻異前詞改稱係受戊○○、甲○○所指使之情云云，惟同上述理由，其所辯此情，均據證
      人戊○○、甲○○所否認，復無其他證據可資佐證，況縱
      係屬實，亦有共犯罪責，無從脫免其責，是綜上所述，依
      被告初供所述，亦僅足認其係因與新亞公司改建工程搬遷
      糾紛，而持槍槍擊威嚇示警洩憤之情。又被告係持槍接續
      對新亞工地事務所天花板擊發2 槍及至B 區工地門口對空
      擊發2 槍威嚇之情，亦據證人即新亞公司上開工程工地主
      任庚○○、新亞公司助理工程師沈傅德、許萬信、新亞公
      司上開工地安全衛生管理員鄭凱中、新亞公司上開工地事
      務所文書人員己○○等先後於警詢、偵審中證述甚明（見
      91年度他字第3470號偵查卷25頁反面、臺北縣政府警察局
      蘆洲分局刑事案卷33頁反面、35頁反面、本院92年12月25
      日、93年2 月19日、94年8 月9 日等審判筆錄），復有案
      發後槍擊現場、被告騎乘機車至現場及槍擊後駛離現場之
      監視器錄影翻拍等照片23張附卷暨槍擊後遺留現場之子彈
      彈殼4 顆、彈頭碎片1 顆等扣案可資佐證。
    是綜上所述，被告本件上揭犯行，罪證明確，應予依法論科
    。
二、按未經許可，無故持有槍、彈罪，其持有之繼續，為行為之
    繼續，至持有行為終了時，均論為一罪，不得割裂，若持有
    之後，以之犯他罪，兩罪間之關係如何，端視開始持有之原
    因為斷，如早已非法持有槍、彈，後另起意犯罪，或意圖犯
    甲罪而持有槍、彈，卻持以犯乙罪，均應以數罪併罰論處，
    必因意圖犯某罪而持有槍、彈，嗣後果持之以犯該罪，兩罪
    間始有牽連犯之適用（參見最高法院93年度台上字第2852號
    刑事判決意旨）。準上，核被告上揭所為，係分別犯槍砲彈
    藥刀械管制條例第7 條第4 項之非法持有手槍罪、槍砲彈藥
    刀械管制條例第12條第4 項之非法持有子彈罪、刑法第305
    條之恐嚇罪。公訴意旨雖謂被告上揭持槍對有人所在之新亞
    公司工地事務所辦公室射擊，係基於殺人之故意為之，因認
    其係涉犯刑法第271 條第2 項、第1 項之殺人未遂罪嫌云云
    ，然依本院上述所認事實，被告係持槍接續對上開工地事務
    所天花板及在B 區工地對空鳴槍，其恐嚇警告意味甚明，應
    僅足認係犯有同法第305 條之恐嚇罪犯行，尚難進而率認被
    告有殺人犯意，是公訴意旨上開所認，容有未洽，惟其起訴
    犯罪事實同一，爰依法逕予變更起訴法條論究。其所犯上開
    非法持有槍彈二罪，係以一持有行為同時觸犯上開二罪，為
    想像競合犯，應從一重之非法持有手槍罪處斷。再其所犯上
    開非法持有手槍、恐嚇二罪間，依首揭說明，被告係先非法
    持有槍彈，始另行起意持槍彈犯恐嚇罪，二罪應以數罪併罰
    論處。爰審酌被告素行、各罪犯罪之動機、目的、手段、對
    社會、被害人所生危害及犯罪後之態度等一切情狀，各量處
    如主文所示之刑，罰金部分並諭知易服勞役之折算標準，並
    定其應執行之刑，以資懲儆。至被告上開供犯罪所用之制式
    手槍1 枝，雖未經扣案，惟不能證明已滅失，且其屬違禁物
    ，危害社會安全甚大，故仍併予依法宣告沒收。另扣案之子
    彈彈殼4 顆、彈頭碎片1 顆等物，均已不具子彈形式，故不
    予宣告沒收，附此敘明。
三、另公訴意旨謂：被告係於上揭時地拾獲侵占本件上開槍彈，
    因認其另涉犯有刑法第337 條之侵占遺失物罪嫌，並與其被
    訴之上開非法持有手槍、殺人未遂等罪有牽連犯之裁判上一
    罪關係，應從一重處斷云云。然依上述理由，本院所認事實
    ，被告係自不詳之人收受取得上開槍彈，公訴意旨所認拾獲
    槍彈之情，要與常情不合，所認尚有未洽，此外復無證據足
    認被告有何侵占犯行，因認此部分應不能證明被告有侵占遺
    失物之犯罪，本應為無罪之諭知，惟公訴意旨認此侵占罪嫌
    部分與被告上開被訴有罪之非法持有槍彈及經本院變更起訴
    法條之殺人未遂部分間，有牽連犯之裁判上一罪關係，爰不
    另為無罪之諭知，併此敘明。
據上論斷，應依刑事訴訟法第299 條第1 項前段、第300 條，槍
砲彈藥刀械管制條例第7 條第4 項、第12條第4 項，刑法第11條
前段、第305 條、第55條、第51條第5 款、第42條第2 項、第38
條第1 項第1 款，罰金罰鍰提高標準條例第1 條前段、第2 條，
現行法規所定貨幣單位折算新臺幣條例第2 條，判決如主文。
本案經檢察官靳開聖到庭執行職務
中　　華　　民　　國　　94　　年　　12　　月　　22　　日
                  刑事六庭  審判長法　官  王  屏  夏
                                  法  官  王  偉  光
                                  法  官  彭  全  曄
以上正本證明與原本無異
如不服本判決應於送達後10日內向本院提出上訴狀
                                  書記官  梁  宜  庭
中　　華　　民　　國　　94　　年　　12　　月　　27　　日
附錄本案論罪科刑法條全文：
槍砲彈藥刀械管制條例第7條
未經許可，製造、販賣或運輸火砲、肩射武器、機關槍、衝鋒槍
、卡柄槍、自動步槍、普通步槍、馬槍、手槍或各類砲彈、炸彈
、爆裂物者，處死刑、無期徒刑或7 年以上有期徒刑；處徒刑者
，併科新台幣3千 萬元以下罰金。
未經許可，轉讓、出租或出借前項所列槍砲、彈藥者，處無期徒
刑或 5 年以上有期徒刑，併科新台幣 1 千萬元以下罰金。
意圖供自己或他人犯罪之用，而犯前二項之罪者，處死刑或無期
徒刑；處徒刑者，併科新台幣 5 千萬元以下罰金。
未經許可，持有、寄藏或意圖販賣而陳列第 1 項所列槍砲、彈藥
者，處 5 年以上有期徒刑，併科新台幣 1 千萬元以下罰金。
第 1 項至第 3 項之未遂犯罰之。
槍砲彈藥刀械管制條例第12條
未經許可，製造、販賣或運輸子彈者，處 1 年以上 7 年以下有
期徒刑，併科新台幣 500 萬元以下罰金。
未經許可，轉讓、出租或出借子彈者，處 6 月以上 5 年以下有
期徒刑，併科新台幣 300 萬元以下罰金。
意圖供自己或他人犯罪之用，而犯前二項之罪者，處 3 年以上
10 年以下有期徒刑，併科新台幣 700 萬元以下罰金。
未經許可，持有、寄藏或意圖販賣而陳列子彈者，處 5 年以下有
期徒刑，併科新台幣 300 萬元以下罰金。
第 1 項至第 3 項之未遂犯罰之。
中華民國刑法第305條
 (恐嚇危害安全罪)
以加害生命、身體、自由、名譽、財產之事，恐嚇他人致生危害
於安全者，處二年以下有期徒刑、拘役或三百元以下罰金。
